【裁判字號】    99,易緝,7
【裁判日期】    990507
【裁判案由】    詐欺
【裁判全文】
臺灣彰化地方法院刑事判決               99年度易緝字第7號
公  訴  人  臺灣彰化地方法院檢察署檢察官
被      告  乙○○
上列被告因詐欺案件，經檢察官提起公訴（98年度偵字第5753號
），有刑事訴訟法第273 條之1 第1 項之情形，本院合議裁定由
受命法官獨任進行簡式審判程序，茲審理判決如下：
    主  文
乙○○幫助意圖為自己不法之所有，以詐術使人將本人之物交付
，累犯，處有期徒刑伍月，如易科罰金，以新台幣壹仟元折算壹
日。
    事  實
一、乙○○前於民國94年間，因詐欺案件，經臺灣高雄地方法院
    以94年度簡字第3156號簡易判決判處有期徒刑6 月，如易科
    罰金，以銀元300 元折算1 日確定，甫於95年6 月20日徒刑
    執行完畢。詎仍不知悔改，見報紙夾報上有收購行動電話SI
    M 卡之廣告，竟因缺錢花用，其可預見行動電話之SIM 卡足
    供他人犯罪之用及掩飾犯行不易遭人追查，對於犯罪集團收
    集SIM 卡持以犯罪，當有所認識，而其發生亦不違其本意，
    基於幫助他人向不特定人詐欺取財之犯意，撥打上開夾報廣
    告上之電話與收購SIM 卡者聯繫後，由該收購SIM 卡者陪同
    乙○○，於97年11月15日，一同前往高雄縣鳳山市某通訊行
    向威寶電信股份有限公司申辦0000000000號之行動電話號碼
    ，乙○○於取得上開行動電話之SIM 卡後，隨即將上開SIM
    卡交給陪同之收購SIM 卡者，並取得新台幣（下同）500 元
    之代價，而該收購SIM 卡者於取得上開行動電話SIM 卡後，
    即交付予所屬之詐欺集團某成年成員使用，以此方式幫助詐
    欺集團成員實施詐欺取財犯行。嗣後，詐欺集團成員基於意
    圖為自己不法所有之犯意，於97年11月26日上午10時30分許
    ，使用0000000000號之行動電話，撥打電話到裝機於彰化縣
    二林鎮東興里6 鄰福建巷57號之（04）0000000 電話，由甲
    ○○接聽，佯裝臺北縣警察局三重分局之員警「吳天生」及
    金管會「林宏明」，對甲○○詐稱甲○○的行動電話被盜用
    ，並且遭冒名申辦郵局帳戶，必須將存款交給金管會保管等
    語，使甲○○陷於錯誤，而於同日中午12時17分許，臨櫃匯
    款新臺幣（下同）12萬5 千元（起訴書誤載為15萬5 千元）
    匯入上開帳戶內，詐騙集團成員立刻提領一空。嗣甲○○發
    覺受騙後，不甘受損，報警循線查獲。
二、案經彰化縣警察局芳苑分局報請臺灣彰化地方法院檢察署檢
    察官偵查起訴。
    理  由
一、本件被告乙○○所犯係死刑、無期徒刑、最輕本刑為3 年以
    上有期徒刑以外之罪，其於準備程序就前揭被訴事實為有罪
    之陳述，經受命法官告知簡式審判程序之旨，並聽取被告及
    公訴人之意見後，本院認無不得或不宜改依簡式審判程序進
    行之處，爰依刑事訴訟法第273 條之1 第1 項、第284 條之
    1 ，裁定本案由受命法官獨任進行簡式審判程序，合先敘明
    。
二、上揭犯罪事實，業據被告乙○○於本院準備程序及審理時坦
    承不諱（見本院99年5 月4 日準備程序筆錄及審理筆錄），
    並經證人即被害人甲○○於警詢證述綦詳，復有中華郵政股
    份有限公司臺中郵局97年12月11日中管字第0972102675號函
    文所附之上開帳戶交易明細表、受理刑事案件報案三聯單、
    內政部警政署反詐騙案件紀錄表、受理詐騙帳戶通報警示簡
    便格式表、郵政國內匯款執據、被害人甲○○所提款之劉庭
    均帳戶之存摺影本、通聯調閱查詢單各1 份在卷可稽，足認
    被告於本院審理時不利於己之自白與事實相符，堪可採為論
    罪科刑之依據。
三、按刑法上之幫助犯，係對於犯罪與正犯有共同之認識，而以
    幫助之意思，對於正犯資以助力，而未參與實施犯罪之行為
    者而言（最高法院75年度臺上字第1509號、84年度臺上字第
    5998號、88年度臺上字第1270號判決參照）；是以，如未參
    與實施犯罪構成要件之行為，且係出於幫助之意思提供助力
    ，即屬幫助犯，而非共同正犯。查被告乙○○僅參與提供行
    動電話SIM 卡予他人供詐欺取財使用，並無證據證明其有參
    與詐欺取財之行為，或有與本件正犯有共同之犯意聯絡，被
    告既係基於幫助之意思，參與詐欺取財構成要件以外之行為
    ，應為幫助犯。是核被告乙○○所為，係犯刑法第30條第1
    項、刑法第339 條第1 項之詐欺取財罪之幫助犯，爰依刑法
    第30條第2 項規定，按正犯之刑減輕之。查被害人甲○○匯
    款予被告上開郵局帳戶之金額應為12萬5 千元，此據證人即
    被害人甲○○於警詢中證述屬實，且有郵政國內匯款執據1
    紙在卷可稽，公訴人於起訴書中書為15萬5 千元，應係誤載
    ，附此敘明。又查被告前於94年間，因詐欺案件，經臺灣高
    雄地方法院以94年度簡字第3156號簡易判決判處有期徒刑6
    月，如易科罰金，以銀元300 元折算1 日確定，甫於95年6
    月20日徒刑執行完畢等情，有卷附之臺灣高等法院被告前案
    紀錄表及刑案資料查註紀錄表各1 份可按，其受有期徒刑之
    執行完畢，5 年以內故意再犯本件有期徒刑以上之罪，為累
    犯，應依刑法第47條第1 項加重其刑，並依法先加後減之。
    查被害人甲○○匯款予被告上開郵局帳戶之金額應為12 萬5
    千元，此據證人即被害人甲○○於警詢中證述屬實，且有郵
    政國內匯款執據1 紙在卷可稽，公訴人於起訴書中書為15萬
    5 千元，應係誤載，附此敘明。爰審酌被告擅自提供SIM 卡
    供詐欺犯罪者方便行騙財物，助長行騙之風，妨礙對於詐欺
    犯罪者之追查，行為可議，惟念其於審理時終知坦認犯行，
    尚見悔意，暨衡量其智識程度、生活狀況等一切情狀，量處
    如主文所示之刑，並諭知易科罰金之折算標準。
據上論斷，應依刑事訴訟法第273 條之1 第1 項、第299 條第1
項前段，刑法第30條第1 項前段、第2 項、第339 條第1 項、第
47條第1 項、第41條第1 項前段，刑法施行法第1 條之1 第1 項
、第2 項前段，判決如主文。
本案經檢察官紀雅惠到庭執行職務。
中    華    民    國    99    年    5     月    7     日
                        刑事第九庭    法  官  黃齡玉
以上正本證明與原本無異。
如不服本判決應於收受判決後10日內向本院提出上訴書狀，並應
敘述具體理由；其未敘述上訴理由者，應於上訴期間屆滿後20日
內向本院補提理由書（均須按他造當事人之人數附繕本）「切勿
逕送上級法院」。
告訴人或被害人對於判決如有不服具備理由請求檢察官上訴者，
其上訴期間之計算係以檢察官收受判決正本之日期為準。
中    華    民    國    99    年    5     月    7     日
                                      書記官  林嘉賢
附錄本案論罪科刑法條全文：
中華民國刑法第339條
（普通詐欺罪）
意圖為自己或第三人不法之所有，以詐術使人將本人或第三人之
物交付者，處 5 年以下有期徒刑、拘役或科或併科 1 千元以下
罰金。
以前項方法得財產上不法之利益或使第三人得之者，亦同。
前二項之未遂犯罰之。

司法院資訊處製作；財團法人民間司法改革基金會備份。
